【裁判字號】    98,訴,2311
【裁判日期】    981218
【裁判案由】    毒品危害防制條例
【裁判全文】
臺灣板橋地方法院刑事判決              98年度訴字第2311號
公  訴  人  臺灣板橋地方法院檢察署檢察官
被      告  丙○○
選任辯護人  李建慶律師
被      告  乙○○
選任辯護人  王志傑律師
            謝思賢律師
上列被告因違反毒品危害防制條例案件，經檢察官提起公訴（九
十八年度偵字第一一一○三號），本院判決如下：
    主  文
丙○○共同販賣第二級毒品，處有期徒刑年拾月；未扣案之販
賣毒品所得新臺幣仟元應連帶沒收之，如全部或一部不能沒收
時，以其財產連帶抵償之；搭配門號0000000000號之行動電話（
含晶片卡壹枚）壹支，沒收之。
乙○○共同販賣第二級毒品，處有期徒刑年陸月；未扣案之販
賣毒品所得新臺幣仟元應連帶沒收之，如全部或一部不能沒收
時，以其財產連帶抵償之；搭配門號0000000000號之行動電話（
含晶片卡壹枚）壹支，沒收之。
    事  實
一、丙○○與乙○○係男女朋友，均明知安非他命屬毒品危害防
    制條例列管之第二級毒品，不得持有、販賣，因二人均有施
    用毒品之惡習，並熟知取得安非他命之管道，為能節省購毒
    花費，竟共同基於營利之意圖，以共用之0000000000號行動
    電話對外聯絡，接受有毒癮者之要求，代購毒品，並從中抽
    取部分毒品供已施用之；民國九十七年十一月二十九日上午
    十時四十九分許，乙○○以上揭行動電話門號，接獲甲○○
    使用之0000000000號行動電話，要求購買新臺幣（下同）三
    千元之安非他命，並約定以現金存款之方式，將金額存入丙○○設立於臺北富邦商業銀行股份有限公司（下稱富邦銀行
    ）正義分行，帳號000000000000號之帳戶內，款到後再由丙○○取交毒品。甲○○於翌日（三十日）依約將三千元存入
    上揭富邦銀行帳戶內，再電請乙○○交付安非他命，丙○○
    即在臺北縣土城市某處向真實姓名不詳綽號「媛媛」之成年
    人處購得約○．七公克之安非他命後，再從中扣下約○．二
    公克之量供己施用以營利，並將所餘約○．五公克之安非他
    命於同日下午九時三十分許，攜至臺北市○○○路六十九巷
    三弄口交付予甲○○，以此方式販賣第二級毒品安非他命一
    次。嗣警方取得丙○○使用之上開行動電話門號通訊監察紀
    錄後，於九十八年一月二十二日下午四時二十二分許通知丙○○到案說明後，再通知甲○○接受詢問，始循線查知上情
    。
二、案經臺北市政府警察局中山分局移送臺灣板橋地方法院檢察
    署檢察官偵查起訴。
    理  由
壹、程序部分：
一、按被告以外之人於審判外之言詞或書面陳述，除法律有規定
    者外，不得作為證據；又被告以外之人於審判外之陳述，雖
    不符刑事訴訴法第一百五十九條之一至四之規定，被告以外
    之人於審判外之陳述，雖不符前四條之規定，而經當事人於
    審判程序同意作為證據，法院審酌該言詞陳述或書面陳述作
    成時之情況，認為適當者，亦得為證據。當事人、代理人或
    辯護人於法院調查證據時，知有第一百五十九條第一項不得
    為證據之情形，而未於言詞辯論終結前聲明異議者，視為有
    前項之同意，刑事訴訟法第一百五十九條第一項、第一百五
    十九條之五分別定有明文。本院判決所引用之下列傳聞證據
    部分，縱無刑事訴訟法第一百五十九條之一至第一百五十九
    條之四或其他規定之傳聞證據例外情形，亦因檢察官、辯護
    人及被告對之均於本院言詞辯論終結前未聲明異議，揆之上
    開規定，並審酌該證據作成之情況，均認為適當，應均有證
    據能力。
二、按通訊監察錄音之譯文，僅屬依據監聽錄音結果予以翻譯之
    文字，固具文書證據之外觀，但實際上仍應認監聽所得之錄
    音帶或光碟，始屬調查犯罪所得之證物，此乃刑事訴訟法第
    一百六十五條之一第二項所稱之證物，如其蒐證程式合法，
    並經合法調查，自具證據能力，故檢察官如提出通訊監察錄
    音之譯文為其證據方法，實乃以其監聽所得之錄音帶或光碟
    ，為調查犯罪所得之證物，法院本應依刑事訴訟法第一百六
    十五條之一所列之方法調查，以判斷該錄音帶或光碟是否與
    通訊監察錄音之譯文相符，而監聽錄音製作之譯文，雖通常
    為偵查犯罪機關單方面製作，然若被告或訴訟關係人對其真
    實性並無爭執，經法院於審判期日提示譯文供當事人辨認、
    表示意見並為辯論者，程式自屬適法（最高法院九十五年度
    台上字第二九五號、九十四年度台上字第四六六五號判決可
    資參照）。本件警方對於上揭行動電話施以通訊監察，事前
    均經本院依法核發通訊監察書，此有本院九十七年聲監字第
    ○○○九九七號通訊監察書、電話附表在卷可參（見偵查卷
    第十一、十二頁），程式未見違法情事，又警方依通訊監察
    錄音所製作之譯文，經本院提示予被告及辯護人，其等對於
    譯文之真實性並無爭執，依上開說明，本案卷內相關通訊監
    察譯文應有證據能力。
貳、實體部分：
一、訊據被告丙○○、乙○○對於上揭販賣第二級毒品安非他命
    之犯行，均坦承不諱，核與證人甲○○於偵查、本院審理中
    之證詞相符合，復有卷附被告等持用門號0000000000及證人
    甲○○持用0000000000號行動電話之通聯紀錄及譯文各一份
    、富邦銀行正義分行，帳號000000000000號開戶及交易明細
    資料在卷可資佐證，被告等之自白與事實相符合，本件事證
    已甚明確，被告等犯行堪以認定，均應依法論科。
二、被告等行為後，毒品危害防制條例第四條，業於九十八年五
    月二十日修正公布，九十八年十一月二十日施行，依刑法第
    二條第一項之規定，應依「從舊從輕」原則而為比較。茲說
    明如下：
  (一)毒品危害防制條例第四條第二項之販賣第二級毒品罪法定本
    刑之規定，修正前係規定「製造、運輸、販賣第二級毒品者
    ，處無期徒刑或七年以上有期徒刑，得併科新臺幣七百萬元
    以下罰金。」修正後則規定：「製造、運輸、販賣第二級毒
    品者，處無期徒刑或七年以上有期徒刑，得併科新臺幣一千
    萬元以下罰金。」經比較修正前、後之規定，可知販賣第二
    級毒品罪之法定本刑，就罰金刑部分由修正前之得併科新臺
    幣七百萬元以下罰金，提高為得併科新臺幣一千萬元以下罰
    金，自以修正前毒品危害防制條例第四條第二項之規定有利
    於被告。
  (二)毒品危害防制條例第十七條有關減輕其刑之規定，修正前規
    定「犯第四條第一項至第四項、第五條第一項至第四項前段
    、第六條第一項至第四項、第七條第一項至第四項、第八條
    第一項至第四項、第十條或第十一條第一項、第二項之罪，
    供出毒品來源，因而破獲者，得減輕其刑。」修正為「犯第
    四條至第八條、第十條或第十一條之罪，供出毒品來源，因
    而查獲其他正犯或共犯者，減輕或免除其刑。犯第四條至第
    八條之罪於偵查及審判中均自白者，減輕其刑。」比較修正
    前、後之規定，可知依修正後增列被告如於偵查及審判中自
    白者，即可必減輕其刑，自以修正後毒品危害防制條第十七
    條第二項之規定有利於被告。
  (三)綜合上述各條文修正前、後之比較，就販賣第二級毒品罪法
    定本刑之罰金刑部分，修正後之規定，得併科之罰金刑雖有
    提高，惟最高本刑部分則因自白而減輕，是修正前之規定整
    體而論較不利於被告，揆諸最高法院九十五年度第八次決議
    所揭示之罪刑綜合比較原則，自應整體適用裁判時即修正後
    毒品危害防制條例處斷。
三、被告先收取購毒費用後，再持往購毒，並從中抽取一定成數
    之毒品後，再將所餘毒品交付予買受人，其自係意圖營利而
    為，核被告等所為，均係犯修正後毒品危害防制條例第四條
    第二項之販賣第二級毒品罪。被告等持有第二級毒品安非他
    命之低度行為，為販賣之高度行為所吸收，不另論罪。被告
    乙○○接受證人甲○○購毒之要約，再轉由被告丙○○收款
    取交毒品，被告等就上揭犯行，有犯意聯絡、行為分擔，為
    共同正犯。被告丙○○（見偵卷第二十八頁）、被告乙○○
    於（見偵卷第四十二、四十三頁）警初詢時均已坦承犯行，
    在本院審理終結前亦自白犯罪，雖在偵查中及本院準備程序
    期間曾一度否認犯罪，惟於修正後毒品危害防制條例第十七
    條第二項之規定，尚屬相符，應均依該條之規定，減輕其刑
    。爰審酌被告等販賣安非他命予他人，以謀取少量毒品供已
    施，所販賣之安非他命之數量僅○．五公克，數量尚微，惟
    使毒品易於擴散，已危害社會、國家人民之身心健全發展，
    被告等人就販賣毒品犯行之行為分擔程度，及犯後於本院審
    理中已坦承犯行之犯後態度尚佳等一切情狀，分別量處如主
    文所示之刑，以資懲儆。末按毒品危害防制條例第十九條第
    一項固規定：「犯第四條至第九條、第十二條、第十三條或
    第十四條第一項、第二項之罪者，其供犯罪所用或因犯罪所
    得之財物，均沒收之，如全部或一部不能沒收時，追徵其價
    額或以其財產抵償之」。但共同正犯之犯罪所得為現款時，
    因係合併計算，且於全部或一部不能沒收時，以其財產抵償
    之，為避免執行時發生重複沒收、抵償之情形，故各共同正
    犯之間係採連帶沒收主義，於裁判時應諭知連帶沒收，不得
    就全體共同正犯之總所得，對各該共同正犯分別重複諭知沒
    收（最高法院九十五年度台上字第六○五一號判決、九十五
    年度台上字第六四八二號判決意旨可參）。本案被告等販賣
    毒品所得為三千元，惟被告等既屬共同正犯，自應將其等自
    證人甲○○處取得之代價，合併計算所得，併予全部連帶沒
    收，是本案被告等均應宣告與其他共同正犯連帶沒收，併諭
    知如全部或一部不能沒收時，以渠等之財產連帶抵償之；另
    搭配門號0000000000號之行動電話（含晶片卡壹枚）一支，
    係供作與證人甲○○聯絡本件販賣毒品所用之物，且為被告
    丙○○所有，業據被告等於本院審理時供明在卷，應依裁判
    時之毒品危害防制條例第十九條第一項之規定宣告沒收之。
據上論斷，刑事訴訟法第二百九十九條第一項前段、毒品危害防
制條例第四條第二項、第十七條第二項、第十九條第一項，刑法
第二條第一項後段、第十一條前段、第二十八條，判決如主文。
本案經檢察官黃怡華到庭執行職務。
中    華    民    國    98    年    12    月    18    日
                    臺灣板橋地方法院刑事第十六庭
                          審判長法  官  王綽光
                                法  官  陳正昇
                                法  官  洪珮婷
以上正本證明與原本無異。
如不服本判決應於收受送達後十日內向本院提出上訴書狀，並應
敘述上訴理由; 其未敘述上訴理由者，應於上訴期間屆滿後二十
日內向本院補提理由書（均需按他造當事人之人數附繕本，切勿
逕送上級法院）。
                                書記官  許清秋
中    華    民    國    98    年    12    月    22    日
附錄本案論罪科刑法條全文：
毒品危害防制條例第4條
製造、運輸、販賣第一級毒品者，處死刑或無期徒刑；處無期徒
刑者，得併科新臺幣 1 千萬元以下罰金。
製造、運輸、販賣第二級毒品者，處無期徒刑或7年以上有期徒
刑，得併科新臺幣7百萬元以下罰金。
製造、運輸、販賣第三級毒品者，處5年以上有期徒刑，得併科
新臺幣5百萬元以下罰金。
製造、運輸、販賣第四級毒品者，處3年以上10年以下有期徒刑
，得併科新臺幣3百萬元以下罰金。
製造、運輸、販賣專供製造或施用毒品之器具者，處1年以上7年
以下有期徒刑，得併科新臺幣1百萬元以下罰金。
前五項之未遂犯罰之。

司法院資訊處製作；財團法人民間司法改革基金會備份。
